---
title: "Grafico hospitalizacion, UCI, muerte 08/02 - 27/09"
output: html_notebook
---

```{r}
library(renv)
# renv::init()
```

Nota de donde sale el gráfico: 

(El 94% de fallecidos desde el inicio de la vacunación no estaban inmunizados contra COVID-19)[https://gestion.pe/peru/covid-19-el-94-de-fallecidos-desde-el-inicio-de-la-vacunacion-no-estaban-inmunizados-contra-covid-19-uci-nndc-noticia/?ref=gesr]

Datos

https://www.datosabiertos.gob.pe/dataset/hospitalizados-vacunados-y-fallecidos-por-covid-19
https://www.datosabiertos.gob.pe/dataset/poblaci%C3%B3n-peru
https://www.datosabiertos.gob.pe/dataset/vacunacion

```{r}
library(dplyr)
library(readr)
library(ggplot2)
```

```{r}
poblacion2021 <- read_csv("TB_POBLACION_INEI.csv")
pob <- sum(poblacion2021$Cantidad)
```

```{r}
x <- read_csv("TB_HOSP_VAC_FALLECIDOS.csv") %>% 
    mutate_at(
        vars(contains("fecha")), function(x) as.Date(x, format="%d/%m/%Y")
    )
```


Resulta costoso cargar la data de vacunacion, es mejor generar el resumen una unica vez y luego leerlo desde ahi
```{r}
if(!file.exists("vacunacion_por_dosis_por_dia.csv")){
    vacuna <- read_csv("TB_VACUNACION_COVID19.csv")
    vacuna %>%
        mutate(fecha_vacunacion = as.Date(fecha_vacunacion, format = "%d/%m/%Y")) %>% 
        group_by(fecha_vacunacion, dosis) %>% 
        summarise(cuenta = n()) %>% 
        ungroup() %>% 
        write_csv("vacunacion_por_dosis_por_dia.csv")

}else{
    vac_x_dia <- read_csv("vacunacion_por_dosis_por_dia.csv")    
}
```
Frecuencia absoluta y porcentual acumulada de vacunación día por día
```{r}
acumulado_vac <- 
    vac_x_dia %>% 
    group_by(dosis) %>% 
    arrange(fecha_vacunacion) %>% 
    mutate(
        acumulado = cumsum(cuenta)
    ) %>% 
    ungroup() %>% 
    mutate(
        poblacion_sin_vacuna = pob - acumulado,
        porcentaje_poblacion = acumulado / pob
    )
```


Este gráfico es la base de la sospecha de que la comparación es injusta
```{r}
acumulado_vac %>% 
    filter(dosis==1) %>% 
    ggplot() + 
    geom_col(aes(x=fecha_vacunacion, y = porcentaje_poblacion)) + 
    labs(
        title="Avance de vacunacion con una dosis ",
        y="Porcentaje acumulado de poblacion total con 1 dosis",
        x="Mes - 2021"
    )

```


```{r}
acumulado_vac %>% 
    filter(dosis==2) %>% 
    ggplot() + 
    geom_col(aes(x=fecha_vacunacion, y = porcentaje_poblacion)) + 
    labs(
        title="Avance de vacunacion completa",
        y="Porcentaje acumulado de poblacion total vacunada",
        x="Mes - 2021"
    )
```

Comparando con las cifras del grafico
```{r}
corte1 <- as.Date("08/02/2021", format="%d/%m/%Y")
corte2 <- as.Date("29/09/2021", format="%d/%m/%Y")
list(
    "hospitalizados"=filter(x,  between(fecha_ingreso_hosp, corte1, corte2), flag_uci == 0 & cdc_fallecido_covid == 0) %>% nrow(),
    "uci"=filter(x,  between(fecha_ingreso_uci, corte1, corte2), flag_uci == 1 & cdc_fallecido_covid == 0) %>% nrow(),
    "muertos"=filter(x,  between(cdc_fecha_fallecido_covid, corte1, corte2), cdc_fallecido_covid == 1) %>% nrow()    
)

```
```{r}
muertos <- filter(x,  between(cdc_fecha_fallecido_covid, corte1, corte2), cdc_fallecido_covid == 1)
```

```{r}
resumen_muertos <- 
    muertos %>%
    group_by(flag_vacuna, cdc_fecha_fallecido_covid) %>% 
    summarise(muertos_x_dia = n()) %>% 
    ungroup() %>% 
    group_by(cdc_fecha_fallecido_covid) %>% 
    summarise(
        muertos_sin_vacuna = sum(ifelse(flag_vacuna==0, muertos_x_dia, 0.0)),
        muertos_una_dosis = sum(ifelse(flag_vacuna==1, muertos_x_dia, 0.0)),
        muertos_dos_dosis = sum(ifelse(flag_vacuna==2, muertos_x_dia, 0.0))
    )
    
```
```{r}
resumen_vac <- 
    acumulado_vac %>% 
    ungroup() %>% 
    group_by(fecha_vacunacion) %>% 
    summarise(
        vacunados_una_dosis = sum(ifelse(dosis == 1, acumulado, 0)),
        vacunados_dos_dosis = sum(ifelse(dosis == 2, acumulado, 0)),
        poblacion_sin_una_dosis =  sum(ifelse(dosis == 1, poblacion_sin_vacuna, 0)),
        poblacion_sin_dos_dosis =  sum(ifelse(dosis == 2, poblacion_sin_vacuna, 0))
    ) 
```

```{r}
analisis <- 
    full_join(resumen_muertos, resumen_vac, by = c("cdc_fecha_fallecido_covid"="fecha_vacunacion")) %>% 
    mutate(
        poblacion_sin_dos_dosis = if_else(poblacion_sin_dos_dosis == 0, pob, poblacion_sin_dos_dosis),
        p_dos_dosis = muertos_dos_dosis/vacunados_dos_dosis,
        p_una_dosis = muertos_una_dosis/vacunados_una_dosis,
        p_no_vacunados = muertos_sin_vacuna/poblacion_sin_una_dosis
    ) %>% 
    filter(!is.na(muertos_sin_vacuna)) # borrar efectos del fulljoin. Evitabe con left join :thinking-face:
```

```{r}
analisis %>% 
    filter(p_dos_dosis < 0.01) %>%  # 16 de febrero muere uno de los 4 con dos dosis, haciendo el porcentaje 25% y malogrando el grafico
    ggplot()+ 
    geom_line(
        aes(x=cdc_fecha_fallecido_covid, y = p_dos_dosis)
    )+ 
    geom_line(
        aes(x=cdc_fecha_fallecido_covid, y = p_no_vacunados), color = "red"
    ) + 
    geom_line(
        aes(x=cdc_fecha_fallecido_covid, y = p_una_dosis), color = "blue"
    ) + 
    labs(
        y = "Porcentaje de muertos",
        x = "Fecha de muerte",
        subtitle = "Rojo: No vacunados\nAzul: 1 dosis\nNegro: 2 dosis\nPorcentaje para cada grupo = (muertos en ese grupo en ese dia)/(numero de gente en ese grupo en ese dia)",
        title = "Muertes diarias segun grupos de vacunacion"
    )
```

```{r}
analisis %>% View()
```













#### Otros analisis exploratorios


```{r}
filter(x, !is.na(fecha_ingreso_hosp))
```

```{r}
count(x, cdc_fallecido_covid)
```

```{r}
count(x, cdc_fallecido_covid, flag_vacuna) %>% mutate(porcentaje= n/nrow(x))
```

```{r}
x %>% 
    ggplot() + 
    geom_histogram(aes(x = edad)) + facet_grid(sexo~.)
```

```{r}
filter(x, edad < 0)
```


```{r}
count(x, cdc_fallecido_covid, sort = T)
```
Solo hay 35k fallecidos aqui...



```{r}
filter(x, cdc_fallecido_covid==1) %>% 
    count(flag_vacuna,sort=T) 
```
```{r}
filter(x, cdc_fallecido_covid==1) %>% 
    mutate(
        cdc_fecha_fallecido_covid = as.Date(cdc_fecha_fallecido_covid, format = "%d/%m/%Y")
    ) %>% 
    filter(
        cdc_fecha_fallecido_covid > as.Date("01/04/2021", format = "%d/%m/%Y")
    ) %>% 
    count(flag_vacuna)
```





```{r}
filter(x, cdc_fallecido_covid==1) %>% 
    mutate(
        cdc_fecha_fallecido_covid = as.Date(cdc_fecha_fallecido_covid, format = "%d/%m/%Y")
    ) %>% 
    ggplot() + 
    geom_histogram(aes(x = cdc_fecha_fallecido_covid))
```

```{r}

```




```{r}
x %>% 
    mutate(
        fecha_dosis1 = as.Date(fecha_dosis1, format = "%d/%m/%Y")
    ) %>% 
    ggplot() + 
    geom_histogram(aes(x = fecha_dosis1))
```

```{r}
x %>% 
    mutate(
        fecha_dosis2 = as.Date(fecha_dosis2, format = "%d/%m/%Y")
    ) %>% 
    ggplot() + 
    geom_histogram(aes(x = fecha_dosis2))

```



```{r}
filter(x, flag_vacuna == 0) %>% select(fecha_dosis1, fecha_dosis2)
```
```{r}
filter(x, flag_vacuna == 1) %>% select(fecha_dosis1, fecha_dosis2)
```


```{r}
filter(x, flag_vacuna == 2) %>% select(fecha_dosis1, fecha_dosis2)
```




```{r}
x %>% 
    ggplot() +  
    geom_jitter(
        aes(x = fecha_dosis1, y=edad, color = cdc_fallecido_covid)
    )
```



```{r}
n_muertos_periodo <- 
    y %>% 
    mutate(fecha_fallecimiento= as.Date(fecha_fallecimiento, format="%d/%m/%Y")) %>% 
    filter(between(fecha_fallecimiento, corte1, corte2)) %>% 
    nrow()

y %>% 
    mutate(fecha_fallecimiento= as.Date(fecha_fallecimiento, format="%d/%m/%Y")) %>% 
    filter(between(fecha_fallecimiento, corte1, corte2)) %>% 
    count(flag_vacuna,sort=T) %>% 
    mutate(prop = n/n_muertos_periodo)

```

