---
title: "Positividad segun estado de vacunacion"
output: html_notebook
---

```{r}
library(data.table)
library(readr)
library(dplyr)
library(lubridate)
library(ggplot2)
library(stringr)
library(kableExtra)
library(forcats)
```

# Descarga de datos al dia de hoy

URL positividad: https://www.datosabiertos.gob.pe/dataset/casos-positivos-por-covid-19-ministerio-de-salud-minsa
URL vacunacion: https://www.datosabiertos.gob.pe/dataset/vacunacion

```{r}
# today <- as.character(Sys.Date())
today <- "2022-08-18"
dirname <- "positividad-vacunados"

positividad_file <- paste0(dirname, "/", today, "-positivos.csv")
if (!file.exists(positividad_file)){
  download.file("https://files.minsa.gob.pe/s/eRqxR35ZCxrzNgr/download", positividad_file)  
}

vacunacion_file <- paste0(dirname, "/", today, "-TB_vacunacion.7z")
if (!file.exists(vacunacion_file)){
  download.file("https://cloud.minsa.gob.pe/s/oHF5JSLEk8KzpPW/download", vacunacion_file)  
}
```

positividad-vacunados$ head 2022-08-18-TB_vacunacion/TB_VACUNACION_COVID19.csv 
id_persona,id_vacunados_covid19,fecha_vacunacion,id_centro_vacunacion,id_vacuna,id_grupo_riesgo,dosis,id_eess,edad
22532037,40175506,20210904,4083,6,68,1,9858,34
16615005,40175562,20220202,348,5,68,3,9,35



positividad-vacunados$ head 2022-08-18-positivos.csv
FECHA_CORTE;DEPARTAMENTO;PROVINCIA;DISTRITO;METODODX;EDAD;SEXO;FECHA_RESULTADO;UBIGEO;id_persona
20220816;AREQUIPA;AREQUIPA;AREQUIPA;PCR;34;MASCULINO;20220707;040101;13866130
20220816;LIMA;LIMA;JESUS MARIA;AG;20;FEMENINO;20210419;150113;13866369

wc -l 2022-08-18-positivos.csv
4 046 671


https://www.datosabiertos.gob.pe/dataset/siscovid-f100-pruebas
https://cloud.minsa.gob.pe/s/Q6S9qAwfwE6c49X/download
TB_F100_SICOVID.csv
id_persona,fecha_prueba,id_tipo_prueba,id_resultado_prueba,id_ubigeo_prueba,fecha_sintomas
12326510,12/01/2021,1,1,1293,12/01/2021
6962508,19/07/2022,2,1,171,
2639903,20/07/2022,2,1,1291,

wc -l TB_F100_SICOVID.csv
37 460 054



**Hay que abrir el archivo zip manualmente**
```{r}
positivos <- 
  fread(positividad_file, sep=";", select=c("id_persona", "FECHA_RESULTADO", "METODODX")) %>% 
  as_tibble() 

todos_positivos <- nrow(positivos)
```

```{r}
positivos <- 
  positivos %>% 
  filter(!is.na(FECHA_RESULTADO))   # Hay pruebas sin fecha, no nos sirven

positivos_con_fecha_resultado <- nrow(positivos)
```

```{r}
positivos <- 
  positivos %>% 
  filter(
    !is.na(id_persona) | (is.na(id_persona) & FECHA_RESULTADO < 20210201)  # Hay datos sin ID persona, se irian injustamente    
  )

positivos_con_id_persona <- nrow(positivos)
```

```{r}
cat(todos_positivos, positivos_con_fecha_resultado, positivos_con_id_persona)
```


```{r}
# > filter(vacunas, id_persona==22532037) %>% arrange(fecha_vacunacion)
# # A tibble: 4 x 4
#   id_persona fecha_vacunacion id_vacuna dosis
#        <int>            <int>     <int> <int>
# 1   22532037         20210904         6     1
# 2   22532037         20210925         6     2
# 3   22532037         20220118         5     3
# 4   22532037         20220720         8     4

procesado_file <- paste0(dirname, "/", today, "-vacunas_id_persona_fecha.csv")

if (!file.exists(procesado_file)){
  vacunacion_file <-  paste0(dirname, "/", today, "-TB_vacunacion/", "TB_VACUNACION_COVID19.csv")
  vacunas <- fread(vacunacion_file, select=c("id_persona", "fecha_vacunacion", "dosis")) %>% as_tibble()
  
  
  por_persona <- vacunas %>% 
    inner_join(distinct(positivos, id_persona), by=c("id_persona")) %>%   # Reducir el tamanho antes de hacer el agregado
    group_by(id_persona) %>% 
    summarise(
      fecha_dosis_1 = max(if_else(dosis==1, fecha_vacunacion, 0L), na.rm=T),
      fecha_dosis_2 = max(if_else(dosis==2, fecha_vacunacion, 0L), na.rm=T),
      fecha_dosis_3 = max(if_else(dosis==3, fecha_vacunacion, 0L), na.rm=T),
      fecha_dosis_4 = max(if_else(dosis==4, fecha_vacunacion, 0L), na.rm=T)
    )  
  
  write_csv(por_persona, procesado_file)
}else{
  por_persona <- read_csv(procesado_file)
}

```

```{r}
cruce <- 
  positivos %>% 
  left_join(por_persona, by="id_persona")
```



Demora cerca de 20 min, no pude conseguir q funcione vectorizado, el rowwise es similar a un loop

```{r}
cruce_add <- 
  cruce %>%
  distinct() %>% 
  mutate(
    dosis_al_positivo = case_when(
      is.na(fecha_dosis_1) & is.na(fecha_dosis_2) & is.na(fecha_dosis_3) & is.na(fecha_dosis_4) ~ 0,
      !is.na(fecha_dosis_1) & FECHA_RESULTADO <= fecha_dosis_1 ~ 0,
      (FECHA_RESULTADO >= fecha_dosis_1 & FECHA_RESULTADO <= fecha_dosis_2) | (fecha_dosis_2 == 0 & fecha_dosis_1 > 0 & FECHA_RESULTADO > fecha_dosis_1) ~ 1,
      (FECHA_RESULTADO >= fecha_dosis_2 & FECHA_RESULTADO <= fecha_dosis_3) | (fecha_dosis_3 == 0 & fecha_dosis_2 > 0 & FECHA_RESULTADO > fecha_dosis_2) ~ 2,
      (FECHA_RESULTADO >= fecha_dosis_3 & FECHA_RESULTADO <= fecha_dosis_4) | (fecha_dosis_4 == 0 & fecha_dosis_3 > 0 & FECHA_RESULTADO > fecha_dosis_3) ~ 3,
      !is.na(fecha_dosis_4) & FECHA_RESULTADO >= fecha_dosis_4 & fecha_dosis_4 > 0 ~ 4,
      T ~ 5
    )
  )
```

```{r}
write_csv(cruce_add, "dosis_al_positivo.csv")
```


```{r}
count(cruce_add, dosis_al_positivo)
```


# A tibble: 7 x 8
  id_persona FECHA_RESULTADO METODODX fecha_dosis_1 fecha_dosis_2 fecha_dosis_3 fecha_dosis_4 dosis_al_positivo
       <int>           <int> <chr>            <int>         <int>         <int>         <int>             <dbl>
1   17912953        20220113 AG                   0             0             0             0                 5
2   20385043        20220114 PCR                  0             0             0             0                 5
3   25638544        20220110 AG                   0             0             0             0                 5
4    7060085        20210518 PCR                  0             0             0             0                 5
5   13029490        20220610 AG                   0             0             0             0                 5
6   35868177        20210324 AG                   0             0             0             0                 5
7   35868177        20220719 PCR                  0             0             0             0                 5

Son personas que tienen dosis Numero 6, etc. Probablemente vacunados en extranjero o de experimento de Sinopharm, o...
Son tan pocas que seran excluidas

# A tibble: 1 x 3
  id_persona fecha_vacunacion dosis
       <int>            <int> <int>
1   17912953         20220530     6


6240 filas de datos sucios: no se tienen sus fechas de vacunas completas, falta fecha de 1era, 2da, etc; y prueba positiva cae en uno de esos espacios vacios
```{r}
filter(cruce_add, FECHA_RESULTADO < 20210201 & dosis_al_positivo != 0)
```

```{r}
nrow(filter(cruce_add, FECHA_RESULTADO < 20210201 & dosis_al_positivo != 0))
```


```{r}
resumen <- 
  cruce_add %>% 
  filter(
    FECHA_RESULTADO > 20210100,  # Quedandonos solo desde que inicia la vacunacion
    !is.na(dosis_al_positivo),
    dosis_al_positivo != 5,
    FECHA_RESULTADO >= 20210301 | (FECHA_RESULTADO < 20210301 & dosis_al_positivo <= 1) 
  ) %>% 
  group_by(FECHA_RESULTADO) %>% 
  mutate(
    total_pruebas = n(),
  ) %>% 
  group_by(FECHA_RESULTADO, dosis_al_positivo) %>% 
  summarise(
    total_pruebas = unique(total_pruebas)[1],
    positivos = n()
  ) %>% 
  ungroup() %>% 
  mutate(
    porcentaje = positivos/total_pruebas*100,
    dosis_al_positivo = as.character(dosis_al_positivo),
    fecha = as.Date(as.character(FECHA_RESULTADO), "%Y%m%d")
  )
```


```{r}
spanish_months_labels <- function(x){
    # browser()
    sapply(x, function(y){
        if (is.na(y)){
            return ("")
        }
        m <- lubridate::month(y)
        s <- ""

        if(m==1) s <- "Ene"
        if(m==2) s <- "Feb"
        if(m==3) s <- "Mar"
        if(m==4) s <- "Abril"
        if(m==5) s <- "Mayo"
        if(m==6) s <- "Jun"
        if(m==7) s <- "Jul"
        if(m==8) s <- "Ago"
        if(m==9) s <- "Set"
        if(m==10) s <- "Oct"
        if(m==11) s <- "Nov"
        if(m==12) s <- "Dic"
        
        ano <- as.character(year(y))
        
        paste0(s, "-", str_sub(ano, -2))

        # if (m ==1){
        #   paste0(s, "\n", ano)
        # } else{
        #   s
        # }

    })

}
```

```{r}
breaks <- as.Date(
  c(
    # "2020-04-01", "2020-07-01", "2020-10-01", 
    "2021-01-01", "2021-04-01", "2021-07-01", "2021-10-01", "2022-01-01","2022-04-01", "2022-07-01"))

library(gridExtra)
new_g <- grid.arrange(
resumen %>% 
  ggplot() + 
  geom_col(aes(x=fecha, y=porcentaje, color=dosis_al_positivo, fill=dosis_al_positivo), position="stack") + 
  scale_x_date(
    breaks=breaks, labels=spanish_months_labels,
    # expand=expand_scale(add=0, mult=0.025)
    expand=c(0,0),
    position="top"
  ) + 
  scale_y_continuous(
    expand=expand_scale(add=0, mult=0.025),
    sec.axis=sec_axis(~., labels=function(x){paste0(x, "%")}),
    labels = function(x){paste0(x, "%")}
  ) + 
  labs(
    title="Vacunados son mayoría de pruebas positivas Covid desde octubre 2021",
    y = "Porcentaje de pruebas positivas",
    x = "Fecha resultado de prueba",
    fill="Número de dosis",
    color="Número de dosis"
  ) + 
  theme_minimal() + 
  theme(
    panel.background = element_rect(fill = NA),
    panel.ontop = TRUE,
    panel.grid.minor = element_line(size = 0.10),
    panel.grid.major = element_line(size = 0.6),
    
    plot.title = element_text(size=22, margin=margin(b=30)),
    axis.title = element_text(size=16),
    axis.title.x.top =   element_text(margin = margin(b=20)), #unit(c(0, 0, 0, 20))),
    axis.title.y.right = element_text(margin=margin(l=30)),
    axis.text.y = element_text(size=12),
    axis.text.x = element_text(size=14),
    axis.ticks.x = element_line(size=1),
    plot.margin = unit(c(1,1.5,0.5,1.5), "cm"),
    # legend.position = "bottom"
  )
, bottom="Con datos abiertos del Minsa\n🐦@gjrossir")

```


```{r}
ggsave("positividad_proporcion.png", arrangeGrob(new_g), dpi=600, width = 16, height=8)
```


```{r}
# Codigo de https://stackoverflow.com/questions/3099219/ggplot-with-2-y-axes-on-each-side-and-different-scales
ylim.prim <- c(0, 100)
ylim.sec <- c(0, 59000)

b <- diff(ylim.prim)/diff(ylim.sec)
a <- ylim.prim[1] - b*ylim.sec[1]


resumen %>% 
  ggplot() + 
  geom_col(aes(x=fecha, y=porcentaje, color=dosis_al_positivo, fill=dosis_al_positivo), position="stack") + 
  geom_line(aes(x=fecha, y=a + total_pruebas*b)) + 
  scale_y_continuous(
    "Porcentaje de pruebas positivas", 
    sec.axis = sec_axis(~ (. - a)/b, name = "Número de pruebas Covid", breaks=scales::pretty_breaks(n=7))
  ) + 
  theme(legend.position="top")
```

```{r}
summary(resumen$total_pruebas)
```

```{r}
resumen %>% 
  ggplot() + 
  geom_line(aes(x=fecha, y=total_pruebas))
```


```{r}
filter(cruce_add, dosis_al_positivo==3 & FECHA_RESULTADO < 20211000)
```

Mañana: revisar el otro dataset de pruebas tanto positivas como negativas
Anotar el grafico con eventos importantes, ver como queda
Buscar literatura que anuncia que vacunados son la mayoria de contagiados



## Pruebas en general
id_persona,fecha_prueba,id_tipo_prueba,id_resultado_prueba,id_ubigeo_prueba,fecha_sintomas
12326510,12/01/2021,1,1,1293,12/01/2021
27225872,21/12/2020,1,3,1283,


Filas: 37 460 054
```{r}
pruebas <- 
  fread("positividad-vacunados/TB_F100_SICOVID.csv", select=c("id_persona", "fecha_prueba", "id_tipo_prueba", "id_resultado_prueba")) %>%
  as_tibble() %>% 
  mutate(fecha_prueba=as.Date(fecha_prueba, "%d/%m/%Y"))
```

```{r}
pruebas %>% 
  group_by(id_resultado_prueba, year(fecha_prueba)) %>% 
  summarise(
    n=n(),
    max(fecha_prueba),
    min(fecha_prueba)
  )
```

id_resultado_prueba	resultado_prueba
1	Negativo
2	Positivo
3	IgG Positivo
4	IgM e IgG Positivo
5	IgM Positivo
```{r}
filter(pruebas, id_resultado_prueba == 4) %>% sample_n(100)
```
```{r}
filter(pruebas, id_persona == 10569376)
```







--------------------------------




Obviar esta parte, era solo para explorar el id vacuna, puede servir para otros analisis
```{r}
vacunas %>% 
  group_by(id_vacuna) %>% 
  summarise(
    n = n(), 
    max_fecha = max(fecha_vacunacion, na.rm=T),
    min_fecha = min(fecha_vacunacion, na.rm=T)
  ) %>% 
  arrange(desc(min_fecha))
```
https://ourworldindata.org/grapher/covid-vaccine-doses-by-manufacturer?country=~PER

5	48 259 594	 -- Pfizer
6	21 106 727	 -- Sinopharm
8  4 077 222	 -- Moderna?
1  7 202 324	 -- AZ



# Script antiguo

```{r}
# https://www.datosabiertos.gob.pe/dataset/casos-positivos-por-covid-19-ministerio-de-salud-minsa
positivos <- read_delim("2022_02_09_positivos_covid.csv", delim = ";") %>%     
    mutate_at(
        vars(contains("FECHA")),
        function(x) { as.Date(as.character(x), "%Y%m%d") } 
    )
tmp <- colnames(positivos) 
tmp[5] <- "METODO"
colnames(positivos) <- tmp
```
<!-- cols( -->
<!--   FECHA_CORTE = col_double(), -->
<!--   DEPARTAMENTO = col_character(), -->
<!--   PROVINCIA = col_character(), -->
<!--   DISTRITO = col_character(), -->
<!--   METODODX = col_character(), -->
<!--   EDAD = col_double(), -->
<!--   SEXO = col_character(), -->
<!--   FECHA_RESULTADO = col_double(), -->
<!--   UBIGEO = col_character(), -->
<!--   id_persona = col_double() -->
<!-- ) -->



```{r}
positivos
```

```{r}
positivos %>% 
    count(FECHA_RESULTADO) %>% 
    ggplot() + 
    geom_line(aes(x=FECHA_RESULTADO, y = n)) + 
    labs(
        title= "Pruebas positivas de Covid",
        subtitle ="Fuente: Datos abiertos MINSA, al 24/01/2022",
        x = "Fecha de resultado de prueba",
        y = "Numero de pruebas positivas"
    ) + 
  scale_x_date(breaks = scales::breaks_pretty(10))+ 
  theme_minimal() + 
  theme(
      plot.title = element_text(size=30),
      axis.title = element_text(size=20),
      # axis.ticks = element_text(size=14),
      axis.text.y=element_text(size=20)
  ) 

```


```{r}
if (!file.exists("resumen_vacunacion.csv")){
    # De https://www.datosabiertos.gob.pe/dataset/vacunacion
    # Ver en el readme.md del proyecto como lo proceso para obtener vacunas_proyeccion.csv
    vacunacion <- read_csv("vacunas_proyeccion_solo_id.csv")
    n_vacs <- count(vacunacion, id_persona)
    write_csv(n_vacs, "resumen_vacunacion.csv") # reduce a 29.7M filas    
} else{
    n_vacs <- read_csv("resumen_vacunacion.csv")
}
```


Corte al 15/12/2021
¿Por qué elegir esta fecha de corte?

- Para ver unos dias antes del inicio de la 3era ola
- Por el inicio del "carnet de vacunacion"
```{r}
positivos %>% 
    filter(FECHA_RESULTADO >= as.Date("15/12/2021", "%d/%m/%Y")) %>% 
    nrow()
```

#### Cruzando positivos con vacuandos

Se puede comprobar el cruce haciendo una busqueda del ID PERSONA en la data original y comparando la edad. 
Tal vez valdria la pena hacer la proyeccion con edad para comprobar que los datos esten bien cruzados. Haciendo una muestrita a dedo, parece bien

grep 24662352 2022_01_24_TB_VACUNACION_COVID19/TB_VACUNACION_COVID19.csv
grep 24662596 2022_01_24_TB_VACUNACION_COVID19/TB_VACUNACION_COVID19.csv
grep 24662367 2022_01_24_TB_VACUNACION_COVID19/TB_VACUNACION_COVID19.csv

```{r}
con_vac <- 
    positivos %>% 
    filter(FECHA_RESULTADO >= as.Date("15/12/2021", "%d/%m/%Y")) %>% 
    left_join(n_vacs) 
```


Notar que en los datos de positividad hay ID_PERSONA vacios, por lo que no puedo decir si estan vac, no vac o que

```{r}
nrow(con_vac)
```

```{r}
con_vac <- filter(con_vac, !is.na(id_persona))
nrow(con_vac)
```

```{r}
1118689-1094847
```
23 842 positivos que no se puede saber su estado de vacunacion



Porcentaje general de positividad segun dosis
```{r}
con_vac %>%
    count(n, sort=T) %>% 
    mutate(
        p = round(nn/nrow(con_vac)*100, 3),
        n = if_else(is.na(n), 0, n)
    ) %>% 
    rename(
        `Número de dosis` = n,
        `Número de positivos` = nn,
        `Porcentaje del total de positivos` = p,
    ) %>% 
      kbl(
          caption = "Distribución de pruebas positivas según estado de vacunación, desde 15/12/2021 hasta 09/02/2022"
         ) %>%
    kable_material_dark()
```
con_vac %>% nrow()


Pandemia de los vacunados: 87.74 de los positivos tienen 2 o 3 vacunas

Periodo: 15/12/2021 - 09/02/2021

De los 1 094 847 positivos
2vac     606 294 o 55.37% 
3vac     354 334 o 32.36%
0vac     87 989 o   8.03%
1vac     46 226  o  4.22%





```{r}
con_vac %>%
    count(id_persona, name='positivos_x_persona') %>%
    count(positivos_x_persona, sort=T) %>% 
    mutate(p = round(n/sum(n)*100, 3)) %>%
    rename(
        `Número de veces positivo` = positivos_x_persona,
        `Número de personas` = n,
        `Porcentaje del total` = p,
    ) %>% 
    kbl(
        caption = "<b style='color:black !important; text-align:center !important;'>Distribución de pruebas positivas según número de positivos por cada persona, desde 15/12/2021 hasta 09/02/2022</b>", 
    ) %>%
    kable_paper(full_width=F)
```

Notar que, en este periodo de mes y 10 dias, hay:

- 23 personas que dan 4 veces positivo
- 614 que dan 3 veces positivos
- 23621 que dan 2 veces positivo (razonable, habria que ver)

Las duplicaciones suenan razonables, pero 3 o 4 suena raro... Facil y se hicieron la prueba varias veces. 
Igual, el 96.38% de los datos corresponde a personas que salieron positivo 1 sola vez


Verlo por proporciones diarias afianza la idea

```{r}
con_vac %>% 
    rename(n_dosis=n) %>% 
    filter(n_dosis <=3 | is.na(n_dosis)) %>% 
    count(FECHA_RESULTADO, n_dosis, name='x_dia_x_dosis') %>% 
    group_by(FECHA_RESULTADO) %>% 
    mutate(
        p = x_dia_x_dosis/sum(x_dia_x_dosis)*100,
        n_dosis = forcats::fct_rev(if_else(is.na(n_dosis), "0", as.character(n_dosis)))
    ) %>% 
    ggplot() + 
    geom_col(aes(x=FECHA_RESULTADO, y = p, fill=n_dosis)) + 
    labs(
        title = "Porcentajes de pruebas positivas Covid según estado de vacunación",
        subtitle = "Desde 15/12/2021 hasta 09/02/2022 | Fuente: datos abiertos Minsa | @gjrossir",
        y = "Porcentaje (%) de pruebas positivas",
        x = "Fecha de resultado de prueba",
        fill = "# de dosis"
    ) +
    scale_x_date(date_breaks = "1 day", date_labels =  "%d/%m/%y")  + 
    scale_fill_manual(values = rev(c("#c71e1d", "#ffe59c", "#09bb9f","#18a1cd"))) +
    theme_minimal() + 
    theme(
        plot.title = element_text(size=30),
        axis.title = element_text(size=20),
        # axis.ticks = element_text(size=14),
        axis.text.x=element_text(angle=90),
        axis.text.y=element_text(size=20),
        legend.text = element_text(size=18),
        legend.title = element_text(size=16)
    ) 
``` 

### Viendolo por metodos

```{r}
count(con_vac, METODO,sort=T) %>% 
    rename(
        `Tipo de prueba` = METODO,
        `Número de pruebas` = n
    ) %>% 
    kbl(
        caption = "<b style='color:black !important; text-align:center !important;'>Distribución de pruebas positivas según tipo de prueba,<br>desde 15/12/2021 hasta 09/02/2022</b>", 
    ) %>%
    kable_paper(full_width=F)
    # kable_material_dark(full_width = F, )
```


##### Disclaimer en los datos abiertos

Es el registro diario de casos positivos de covid-19 confirmados con cualquier tipo de prueba y que presentan síntomas. Cada registro es igual a una persona, la cual puede caracterizarse por sexo, edad y ubicación geográfica hasta nivel de distrito.

Directiva Sanitaria para la vigilancia epidemiológica de la enfermedad de Coronavirus en el Perú, aquí se establece los lineamientos y procedimientos de identificación de casos positivos, para más detalle ver el link:

https://www.gob.pe/institucion/minsa/normas-legales/1322786-905-2020-minsa

Nota: Desde el 02/06/2020 los casos por PR no incluye las IPRESS privadas que realizan tamizaje a trabajadores de empresas en el marco de la reactivación económica, debido a que el objetivo de este tamizaje NO permite identificar casos nuevos en personas sospechosas

Fuente: Instituto Nacional de Salud y Centro Nacional de Epidemiologia, prevención y Control de Enfermedades –
